臺灣新竹地方法院刑事判決
111年度訴緝字第11號
公  訴  人  臺灣新竹地方法院檢察署檢察官
被      告  陳彥儒


上列被告因偽造文書等案件，經檢察官提起公訴（104年度偵字
第11742號），本院判決如下：
    主  文
本件免訴。
    理  由
一、公訴意旨略以：被告陳彥儒係址設新竹縣○○市○○○路00號 2
    樓湦灃數位資訊有限公司負責人及址設新竹縣○○市○○○路00
    號 2樓祥銢企業有限公司實際負責人；被告陳彥鈞係祥銢公
    司登記負責人並實際任職於祥銢公司；被告陳新福於民國94
    年至95年 4月間任職湦灃公司，負責業務及司機工作。被告
    陳彥儒、陳彥鈞、陳新福均明知償債能力是金融機構核貸與
    否之關鍵，而以附表所示本無意願購買房屋之人頭購屋者之
    個人資力，無法獲得金融機構核准貸款，竟共同意圖為自己
    不法所有及基於偽造文書之犯意聯絡，以附表所示之購屋貸
    款方式，並偽造在職文件，向附表所示位在桃園縣○○鄉○○○
    路00號之桃園縣龜山鄉農會、位在臺北市松山區市○○道0段0
    00號15樓臺北國際商業銀行（現為永豐商業銀行）、位在新
    竹市○○路 000號之新竹第三信用合作社等金融機構申請貸款
    ，使承辦人陷於錯誤，核貸如附表所示予高於房屋實際售價
    之貸款；被告陳彥儒及陳彥鈞復承前犯意，以被告陳彥鈞名
    義及不實之國民身分證資料向金融機構信用貸款，分別為國
    泰世華商業銀行30萬元、花旗商業銀行20萬元、渣打國際商
    業銀行16萬元、星展商業銀行50萬元、台新國際商業銀行80
    萬元，共計 196萬元，俟前揭房屋及信用貸款准予核貸後，
    旋由被告陳彥儒將前揭貸款轉匯至其它帳戶，致使金融機構
    陸續於95年 8月至95年10月間將前揭貸款列為呆帳，嗣經被
    告陳彥鈞在有偵查犯罪職權之機關或公務員發覺前，主動向
    法務部調查局新竹市調查站坦承自首而查悉上情（被告陳彥
    鈞、陳新福部分，另由本院判決）。因認被告陳彥儒涉犯刑
    法第216條、第210條之行使偽造私文書罪嫌等語。
二、按案件時效已完成者，應諭知免訴之判決，且得不經言詞辯
    論為之，刑事訴訟法第302條第2 款、第307條分別定有明文
    。又案經提起公訴或自訴，且在審判進行中，此時追訴權既
    無不行使之情形，自不發生時效進行之問題，有大法官會議
    釋字第138號解釋足資參照。復按刑法第80條第1項規定，追
    訴權因一定期間不行使而消滅，係指追訴機關於法定期間內
    ，怠於行使追訴權，即生時效完成，而消滅追訴權之效果。
    故追訴權消滅時效之發生，應以不行使追訴權為其前提要件
    ，而所謂追訴權，係對行刑權而言，應指形式的刑罰權，包
    括偵查、起訴及審判權在內，最高法院82年9 月21日82年度
    第10次刑事庭會議決議亦可參考。再行為後法律有變更者，
    適用行為時之法律，但行為後之法律有利於行為人者，適用
    最有利於行為人之法律，95年7月1日修正施行之刑法第2 條
    第1 項定有明文。本件被告陳彥儒行為時刑法第80條第1 項
    第2款規定：「追訴權，因左列期間內不行使而消滅：三年
    以上十年未滿有期徒刑者，十年。」而修正後刑法第80條第
    1 項第2款則規定：「追訴權，因下列期間內未起訴而消滅
    ：犯最重本刑為三年以上十年未滿有期徒刑之罪者，二十年
    。」是依修正後刑法第80條第1 項第3 款規定，被告所犯刑
    法第216條、第210條之罪之追訴權時效期間為20年，較修正
    前刑法規定之10年追訴權時效期間為長，比較修正前後之規
    定，以行為時即修正前之規定較有利於被告。另本件關於追
    效權時效，既應適用修正前刑法第80條之規定，關於追訴權
    時效之停止進行，及其期間、計算，亦應一體適用修正前刑
    法第83條之規定。
三、經查：被告陳彥儒於95年3月28日涉犯刑法第216條、第210
    條之行使偽造私文書罪嫌，上開罪名法定之最高本刑為5年
    以下有期徒刑，依修正前刑法第80條第1 項第2 款之規定，
    其追訴權時效期間為10年。又本件公訴人係於103年7月15日
    開始偵查，並於106年2月20日提起公訴，嗣於106年3月20日
    繫屬本院，有臺灣新竹地方檢察署檢察官104年度偵字第117
    42號起訴書、臺灣新竹地方檢察署106年3月20日竹檢貴廉10
    4偵11742字第02687號函上之本院收案章各1 份在卷可佐，
    惟被告陳彥儒經合法傳喚未到案，復經本院於107年2月9日
    以107年新院平刑照緝字第37號通緝書發佈通緝，致審判程
    序不能繼續，此有本院上開通緝書在卷稽。然其所涉犯之上
    開罪嫌，依修正前刑法第80條第1 項第2 款之規定，其追訴
    權時效最長為10 年；又依修正前刑法第83條第1 項、第3 
    項規定及參照司法院29年院字第1963號解釋，本案追訴權之
    時效期間應加計因通緝而停止之2年6月期間，共計為12年6
    月；另自公訴人於103 年7月15日開始偵查迄至107年2月9日
    發布通緝日間之3年6月又25日，依司法院大法官會議釋字第
    138 號解釋及最高法院82年度第10次刑事庭會議決議，此時
    追訴權既無不行使之情形，自不生時效進行之問題，惟自10
    6年2 月20日檢察官提起公訴之日起至106年3 月20 日繫屬
    本院之日止共28日，並無實施偵查行為，故追訴權並無行使
    ，該段期間應發生時效進行之效力。而本件被告犯罪行為終
    了之日為95年3月28日，加計上開追訴權時間12 年6 月及實
    施偵查、審判之停止期間3年6月又25 日，並扣除檢察官提
    起公訴至繫屬本院之時效繼續進行之28日，本件追訴權之時
    效應於111年3月24日業已完成（原通緝書誤載本件追訴權之
    時效於111年4月23日完成）。揆諸前揭之說明，被告涉犯修
    正前刑法第216條、第210之行使偽造私文書罪嫌，因時效完
    成，爰不經言詞辯論，逕為免訴判決之諭知。
據上論斷，應依刑事訴訟法第302條第2款、307 條，判決如主文
。 
中　　華　　民　　國　　111 　年　　4 　　月　　26　　日
                  刑事第五庭  審判長  法　官　魏瑞紅
　　　　　　　　　                    法  官  陳麗芬
　　　　　　　　　                    法  官  華澹寧
以上正本證明與原本無異。　　　　　　　　　
如不服本判決應於收受判決後20日內向本院提出上訴書狀，並應
敘述具體理由。其未敘述上訴理由者，應於上訴期間屆滿後20日
內向本院補提理由書(均須按他造當事人之人數附繕本)「切勿逕
送上級法院」。
中　　華　　民　　國　　111 　年　　4 　　月　　26　　日
                                      書記官  吳羽君